【裁判字號】    90,訴,1956
【裁判日期】    901221
【裁判案由】    第三人異議之訴
【裁判全文】
臺灣臺中地方法院民事判決  九十年度訴字第一九五六號
    原      告  甲○○
    被      告  乙○○
右當事人間第三人異議之訴事件，本院判決如左：
    主      文
原告之訴駁回。
訴訟費用由原告負擔。
    事      實
甲、原告方面：
一、聲明：本院八十九年度執未字第二六九五九號案就台中縣大里市○○路四六九號
    三層樓鋼筋混凝土造鐵架鐵皮頂房屋之執行程序應予撤銷。
二、陳述：
    原告未於最後言詞辯論期日到場，惟據其之前到庭及所提出書狀之聲明、陳述略
    以：
（一）門牌號碼台中縣大里市○○路四六九號三層樓鋼筋混凝土造鐵架鐵皮頂房屋（
      下稱系爭房屋）為原告所有，被告因對訴外人林徐免取得之執行名義而向本院
      聲請以八十九年執未字第二六九五九號強制執行案件為強制執行時，竟對原告
      所有系爭房屋進行查封、鑑價及詢價，雖經原告為聲明異議，因被告否認原告
      權利，致該異議遭駁回，因系爭房屋乃由原告出資興建並已取得使用執照，雖
      尚未辦理保存登記，仍由原告取得所有權，被告竟以對林徐免所取得之執行名
      義而聲請對該建物執行，為此提起本件訴訟。
（二）該強制執行事件之執行債務人林徐免於查封時僅係基於家族成員之身分為表示
      ，系爭房屋確實乃原告所有。
三、證據：提出使用執照、民事執行處通知書、民事裁定書等影本各一份，及聲請。
    函查證人陳錦鐘是否死亡及其日期。
乙、被告方面：
一、聲明：駁回原告之訴。
二、陳述：
（一）原告應就該房屋確為其所有之事實負舉證責任，然系爭房屋所坐落之土地即基
      地為訴外人即執行債務人林徐免所有，依一般常情自己土地自己使用，自己建
      造房屋應為常態，且執行債務人林徐免於該強制執行程序中，在民國九十年一
      月二十九日執行查封時，亦自稱系爭房屋為債務人即林徐免所自建自住使用，
      即與上情相符，且當時訴外林徐免並有說明其所有土地上尚有供第三人（即原
      告之父）建造廠房之情事，若系爭房屋為原告所建，當時理應會一併陳明，焉
      有當時不僅未將土地供原告建造房屋之情事一併陳明，卻反而陳稱房屋係其所
      自建之理，是應以訴外人林徐免初始所為陳述較為真實，系爭房屋應為執行債
      務人林徐免所有，並非原告所有。
（二）因系爭房屋屬於未辦理保存登記之建物，應以出資興建之人為所有權人，建造
      執造及使用執照僅係行政主管機關實施建築管理措施所核發之文書，並非取得
      所有權之法定證據，應不得單憑以之判斷原始所有權之歸屬，是縱認原告所提
      出之使用執照影本為真實，原告亦僅係使用執照之名義人而已，仍無從認定該
      房屋自始即為原告所建造。
（三）我國風俗為父母者均有以子女名義置產之傳統習慣，且依原告提出之使用執照
      ，系爭房屋建築日期為民國六十六年間，然查在六十六年間，台灣地區之人民
      ，一般尚普遍窮困，當時職業工作難找（當時一般公務員之薪資每月約一千餘
      元左右，法官約二千餘元），而原告當時年僅約一、二十歲之年青人，不可能
      有如此資力來建造大面積大坪數之鋼筋加強磚造二層樓房，以現今建造相同之
      房屋，約需四、五百萬元才可建造完成，以二十歲之年青人，又無良好工作，
      應無財力足以興建系爭房屋，原告應非系爭房屋有權人。
三、證據：提出執行查封筆錄影本一份，並聲請調閱本院八十九年度執字第二六九五
    九號強制執行案卷。
    理      由
甲、程序方面：
    本件原告未於最後言詞辯論期日到場，核無民事訴訟法第三百八十六條各款所列
    情形，爰依被告聲請，由其一造辯論而為判決。
乙、得心證之理由：
一、原告主張系爭門牌號碼台中縣大里市○○路四六九號三層樓鋼筋混凝土造鐵架鐵
    皮頂之房屋為其所有，雖未辦理保存登記，惟係由原告出資興建並已取得使用執
    照，被告對訴外人林徐免取得執行名義而向本院聲請以八十九年執未字第二六九
    五九號強制執行事件為強制執行時，竟以系爭房屋為訴外林徐免所有而對系爭房
    屋進行查封、鑑價及詢價，雖經原告為聲明異議，因被告否認原告權利，致該異
    議仍遭駁回，爰依強制執行法第十五條規定，提起本件第三人異議訴訟等語。被
    告則以系爭房屋所坐落之土地即基地為訴外人即執行債務人林徐免所有，依一般
    常情自己土地自己使用，自己建造房屋應為常態，且執行債務人林徐免於該強制
    原告之父建造廠房之情事，若系爭房屋為原告所建，當時理應會一併陳明，焉有
    當時不僅未將土地供原告建造房屋之情事一併陳明，卻反而陳稱房屋係其所自建
    之理，是應以訴外人林徐免初始所為陳述較為真實；況且，房屋使用執照僅係行
    政主管機關實施建築管理措施所核發之文書，並非取得所有權之法定證據，以原
    告當時年僅約一、二十歲之年青人，不可能有如此資力來建造大面積大坪數之鋼
    筋加強磚造二層樓房，其應非系爭房屋有權人等語，資為抗辯。
二、原告主張系爭門牌號碼台中縣大里市○○路四六九號三層樓鋼筋混凝土造鐵架鐵
    皮頂之房屋並未辦理保存登記，及被告因對訴外人林徐免取得執行名義而由本院
    以八十九年執未字第二六九五九號強制執行事件，對訴外林徐免之財產為強制執
    行時，係以系爭房屋為訴外人林徐免所有而對系爭房屋進行查封、鑑價及詢價，
    經原告為聲明異議，仍因被告否認原告權利而遭駁回之事實，業據其提出民事執
    行處通知書、民事裁定書等影本各一份為憑，被告對此亦不爭執，惟就原告主張
    系爭房屋為其所有一事，則為被告所否認，原告自應就其為系爭房屋所有權人之
    事實負舉證責任。
三、然而，原告雖提出記載其本人為起造人之系爭房屋使用執照影本一份，此僅足以
    說明當時申請系爭房屋使用執照時，係以原告為名義上之起造人，而訴外人林徐
    免為原告母親，在被告對訴外人林徐免取得執行名義而由本院以八十九年執未字
    第二六九五九號為強制執行時，於九十年一月二十九日至系爭房屋為查封時，訴
    外人林徐免卻自稱系爭房屋為林徐免所自建自住使用，有查封筆錄影本一份附卷
    可稽，並經本院調閱該執行案卷查明屬實，且觀諸訴外人林徐免尚且就一併遭查
    封之土地說明其上廠房為原告之父所建造，若系爭房屋確實如原告所稱由其出資
    興建，身為其母親之訴外人林徐免斷無未加以陳明，卻反而陳稱房屋係其所自建
    之理，足見原告主張系爭房屋為其興建而由其所有一節，顯有疑問；再衡以系爭
    房屋興建完成之時間為六十七年六月十日，斯時原告年僅約二十二歲，其有無足
    夠資力興建系爭房屋，更有可疑，原告復未能提出諸如該房屋興建資金來源或其
    他足以證明該房屋為其本人興建所有之證據以實其說，自難認原告之主張為可採
    。因之，原告迄未能舉證證明其為系爭房屋所有權人，或就為執行標的物之系爭
    房屋有何足以排除強制執行之權利者，其主張得依強制執行法第十五條規定，請
    求撤銷對系爭房屋之強制執行程序，尚屬無據。
四、從而，原告依強制執行法第十五條規定，提起本件第三人異議之訴，請求撤銷本
    院八十九年度執未字第二六九五九號案就系爭房屋之強制執行程序，並無理由，
    應予駁回。
五、本件事證已臻明確，兩造其餘主張及所提證據與本院上開論斷無涉或無違，不予
    贅述。
六、據上論結，本件原告之訴為無理由，依民事訴訟法第三百八十五條第一項前段、
    第七十八條，判決如主文。
中      華      民      國    九十      年     十二     月    二十一    日
                              臺灣臺中地方法院民事第一庭
~B法      官  林麗真
右為正本係照原本作成
如對本判決上訴，須於判決送達後廿日內向本院提出上訴狀
中      華      民      國    九十      年     十二     月    二十一    日
~B法院書記官


司法院資訊處製作；財團法人民間司法改革基金會備份。
